【裁判字號】    95,簡上,89
【裁判日期】    951110
【裁判案由】    妨害自由等
【裁判全文】
台灣雲林地方法院刑事判決      95年度簡上字第89號
上  訴  人  台灣雲林地方法院檢察署檢察官
被      告  丙○○
上列上訴人因被告妨害自由等案件，不服本院虎尾簡易庭95年度
虎簡字第24號中華民國95年4 月24日刑事簡易判決（聲請案號：
台灣雲林地方法院檢察署95年度偵字第59號），提起上訴，本院
管轄之第二審合議庭判決如下：
    主  文
上訴駁回。
    事  實
一、丙○○因不滿乙○○於民國（下同）94年7 月8 日11時20分
    左右，在台灣雲林地方法院以告訴人身分所做之指控，竟然
    於同日12時25分左右開庭結束後，在雲林地院大門前，夥同
    姓名年籍不詳之成年男子4 人，共同基於傷害及以非法方法
    剝奪乙○○行動自由之犯意聯絡，先由其中2 人強行以手銬
    銬住乙○○雙手後，再由4 人共同將乙○○抬上其所有之車
    號DU-4937 號自小客車內，旋而將之載往雲林縣虎尾鎮之「
    麻園墓場」，繼於車內徒手毆打乙○○之胸部、腹部及頭部
    ，致乙○○受有左頭部挫傷腫大6 ×5 公分、右手腕環狀挫
    傷5 ×3 公分二處、左前臂1 ×1 公分挫傷一處等傷害。迄
    同日15時左右，該4 名不詳姓名成年之人再將乙○○載往雲
    林縣斗六市○○路體育館對面之不詳民宅內，待丙○○及其
    前妻石秀玉先後來到該民宅，石秀玉出示雲林地院判決書及
    相關資料，向該4 名不詳姓名成年之人解釋伊並未積欠丙○
    ○債務，且伊與乙○○亦未對丙○○提出任何告訴等情，該
    4 名不詳姓名成年之人自認理虧始解開手銬讓乙○○自由離
    開，計剝奪乙○○行動自由達3 、4 小時之久。
二、案經乙○○訴請台灣雲林地方法院檢察署檢察官聲請簡易判
    決處刑。
    理  由
一、被告丙○○否認犯罪，辯稱：其於94年7 月8 日開完庭後，
    就騎機車回斗六市的家中，沒有與他人用手銬銬住乙○○帶
    走毆打，也不知道乙○○身上的傷怎麼來的，至於乙○○、
    石秀玉所指控的內容都是乙○○自導自演。然而：
  (一)告訴人乙○○提出的94年7 月8 日台灣雲林地方法院檢察署
    驗傷診斷書、94年7 月8 日台大醫院雲林分院驗傷診斷書（
    94發查他457 號卷第15-17 頁），記載乙○○受有上述的體
    傷。如此嚴重的體傷，衡情應該不致於是自己傷害的。
  (二)而告訴人乙○○於94年7 月24日之警察詢問筆錄（94發查他
    457 號卷第49-55 頁）、94年7 月8 日之檢察官訊問筆錄（
    94發查他45 7號卷第10-11 頁）、95年1 月5 日之檢察事務
    官訊問筆錄（95偵59號卷第8 -10 頁），明白指述上述情節
    ，與石秀玉於94年7 月24日之警察詢問筆錄（94發查他457
    號卷第56-62 頁）、95年1 月5 日之檢察事務官訊問筆錄（
    95偵59號卷第9 頁）所載指述內容，亦相符合，且乙○○的
    供述內容，亦有中華電信行動通信分公司之通聯調閱查詢單
    （94發查他457 號卷第63-73 頁）可以合理佐證，上述事實
    已經可以認定，被告之辯解顯然不足採信。
二、論罪科刑：
  (一)行為後法律有變更者，適用行為時之法律。但行為後之法律
    有利於行為人者，適用最有利於行為人之法律，現行刑法第
    2 條第1 項定有明文。中華民國刑法於94年1 月7 日修正，
    於94年2 月2 日公布，並於被告行為後之95年7 月1 日施行
    。是本件被告行為後，法律已有變更。現行刑法第2 條第1
    項之規定，係規範行為後法律變更所生新舊法律比較適用之
    準據法，於新刑法施行後，應適用新刑法第2 條第1 項之規
    定，為「從舊從輕」之比較。比較時應就罪刑有關之共犯、
    未遂犯、想像競合犯、牽連犯、連續犯、結合犯，以及累犯
    加重、自首減輕暨其他法定加減原因（如身分加減）與加減
    比例等一切情形，綜其全部之結果，而為比較，再適用有利
    於行為人之法律處斷，不得一部割裂分別適用不同之新舊法
    。本案關於新舊法比較詳如附表所示，經綜合比較結果，修
    正前刑法之規定均並無不利於被告，應予適用。
  (二)被告丙○○所為，係犯刑法第302 條第1項 以非法方法剝奪
    人之行動自由罪及同法第277 條第1 項之傷害罪。被告與姓
    名年籍不詳之成年男子4 人間，就前開2 罪，有犯意聯絡及
    行為分擔，為共同正犯。又被告所犯上開2 罪間有方法、結
    果之牽連關係，為牽連犯，應從一重之以非法方法剝奪人之
    行動自由罪處斷。本院依刑法第2 條第1 項前段規定，認為
    原審本院虎尾簡易庭認被告罪證明確，適用刑法第277 條第
    1 項、第302 條第1 項，修正前刑法第28條、第55條、第41
    條第1 項前段，以及罰金罰鍰提高標準條例第1 條前段、修
    正前罰金罰鍰提高標準條例第2 條，並審酌被告犯罪之動機
    、目的、手段等一切情狀，判處有期徒刑4 月，如易科罰金
    以300 元折算1 日。其認事、用法及量刑均妥適，應予維持
    。檢察官認為原審量刑過輕上訴，請求撤銷改判，並無理由
    ，應予駁回。
三、本件判決適用的法律：刑事訴訟法第455 條之1 第3 項、第
    368 條。
本案經檢察官甲○○到庭執行職務。
中    華    民    國    95    年    11    月    10    日
            刑事第二庭    審判長法  官  林  輝  煌
                                法  官  柯  志  民
                                法  官  李  貞  瑩
以上正本證明與原本無異。
不得上訴。
                                書記官  林  珮  儒
中    華    民    國    95    年    11    月    10    日
附錄本案論罪科刑法條全文：
中華民國刑法
第277條
  傷害人之身體或健康者，處三年以下有期徒刑、拘役或一千元
  以下罰金。
  犯前項之罪因而致人於死者，處無期徒刑或七年以上有期徒刑
  ；致重傷者，處三年以上十年以下有期徒刑。
第302 條私行拘禁或以其他非法方法，剝奪人之行動自由者，處
  五年以下有期徒刑、拘役或三百元以下罰金。
  因而致人於死者，處無期徒刑或七年以上有期徒刑，致重傷者
  ，處三年以上十年以下有期徒刑。
  第一項之未遂犯罰之。
附表
┌────────┬────────┬────────┬────────┐
│法        條    │修正前規定      │修正後規定      │新舊法之適用    │
├────────┼────────┼────────┼────────┤
│刑法第277 條第1 │罰金罰鍰提高標準│刑法施行法第1 條│(一)適用舊法。    │
│項、第302 條第1 │條例第1 條前段之│之1 規定：「中華│(二)本件被告所犯刑│
│項法定刑關於罰金│規定：「依法律應│民國94年01月07日│法第277 條第1 項│
│部分：罰金罰鍰提│處罰金、罰鍰者，│刑法修正施行後，│、第302 條第1 項│
│高標準條例第1 條│就其原定數額得提│刑法分則編未修正│之罪法定刑有罰金│
│前段、現行法規所│高為2 倍至10倍。│之條文定有罰金者│刑（第277 條第1 │
│定貨幣單位折算新│」              │，自94年01月07日│項為銀元1,000 元│
│台幣條例第2 條、│現行法規所定貨幣│刑法修正施行後，│以下、第302 條第│
│刑法第33條第5 款│單位折算新台幣條│就其所定數額提高│1 項為銀元3,00  │
│                │例第2 條規定：「│為30倍，但72年06│元以下），且為刑│
│                │現行法規所定金額│月26日到94年01月│法分則編未修正之│
│                │之貨幣單位為圓、│07日新增或修正之│條文而定有罰金刑│
│                │銀元或元者，以新│條文，就其所定數│者，於刑法施行法│
│                │台幣元之3 倍折算│額提高為3 倍。」│第1 條之1 修正增│
│                │之。」          │刑法第33條第5 款│訂前，其貨幣單位│
│                │刑法第33條第5 款│規定：「罰金：新│為銀元，是被告所│
│                │規定：「罰金：1 │台幣1,000 元以上│犯刑法第277條第1│
│                │元以上。」      │，以百元計算之。│項、第302 條第1 │
│                │                │」              │項之罪罰金刑之提│
│                │                │                │高標準，於適用罰│
│                │                │                │金罰鍰提高標準條│
│                │                │                │例第1 條前段及現│
│                │                │                │行法規所定貨幣單│
│                │                │                │位折算新台幣條例│
│                │                │                │第2 條規定換算為│
│                │                │                │新台幣時，法定刑│
│                │                │                │罰金部分，應分別│
│                │                │                │為罰金新台幣    │
│                │                │                │30,000 元 以下、│
│                │                │                │新台幣9,000 元（│
│                │                │                │乘以2 至10，再乘│
│                │                │                │以3） 。        │
│                │                │                │如適用刑法施行法│
│                │                │                │第1 條之1 規定提│
│                │                │                │高30倍，則分別為│
│                │                │                │罰金新台幣30,000│
│                │                │                │元以下、新台幣  │
│                │                │                │9,000 元以下（乘│
│                │                │                │以30），故關於法│
│                │                │                │定刑為罰金部分之│
│                │                │                │提高標準，新法並│
│                │                │                │非較舊法有利於被│
│                │                │                │告，本案關於刑法│
│                │                │                │第277 條第1 項、│
│                │                │                │第302 條第1 項之│
│                │                │                │罪法定刑罰金提高│
│                │                │                │標準部分，應依刑│
│                │                │                │法第2 條第1 項前│
│                │                │                │段規定，適用行為│
│                │                │                │時之法律即罰金罰│
│                │                │                │鍰提高標準條例第│
│                │                │                │1條 前段及現行法│
│                │                │                │規所定貨幣單位折│
│                │                │                │算新台幣條例第2 │
│                │                │                │條之規定。      │
│                │                │                │(三)、法定刑罰金部│
│                │                │                │分，依修正前刑法│
│                │                │                │第33條第5 款規定│
│                │                │                │，及罰金罰鍰提高│
│                │                │                │標準條例第1 條前│
│                │                │                │段提高後，再依現│
│                │                │                │行法規所定貨幣單│
│                │                │                │位折算新台幣條例│
│                │                │                │第2 條換算為新台│
│                │                │                │幣時，為新台幣6 │
│                │                │                │元以上至30元以上│
│                │                │                │，依修正後刑法第│
│                │                │                │33條第5 款規定，│
│                │                │                │為新台幣1,000 元│
│                │                │                │以上，修正後刑法│
│                │                │                │第33條第5 款規定│
│                │                │                │並非較有利於被告│
│                │                │                │，依刑法第2 條第│
│                │                │                │1 項前段規定，應│
│                │                │                │適用修正前刑法第│
│                │                │                │33條第5 款規定。│
├────────┼────────┼────────┼────────┤
│刑法第28條      │二人以上共同實施│二人以上共同實行│(一)適用新法。    │
│共同正犯        │犯罪之行為者，皆│犯罪之行為者，皆│(二)新法僅作定義上│
│                │為正犯。        │為共犯。        │之修正，使適用更│
│                │                │                │為明確，非法律變│
│                │                │                │更，自不生新舊法│
│                │                │                │比較問題，無現行│
│                │                │                │刑法第2 條第1 項│
│                │                │                │之適用，應適用新│
│                │                │                │法。            │
├────────┼────────┼────────┼────────┤
│刑法第55條      │犯一罪而其方法或│已刪除          │(一)適用舊法。    │
│牽連犯          │結果之行為犯他罪│                │(二)本件事實，被告│
│                │名者，從一重處斷│                │，其目的在於之犯│
│                │。              │                │行，與所犯罪間，│
│                │                │                │顯有方法、結果之│
│                │                │                │牽連關係，依修正│
│                │                │                │前刑法第55條規定│
│                │                │                │，應從一重處斷，│
│                │                │                │於適用新法時應分│
│                │                │                │論併罰，修正後刑│
│                │                │                │法之規定並非較有│
│                │                │                │利於被告，依刑法│
│                │                │                │第2 條第1 項前段│
│                │                │                │規定，仍應適用修│
│                │                │                │正前刑法第55 條 │
│                │                │                │後段規定，從一較│
│                │                │                │重之罪論處。    │
├────────┼────────┼────────┼────────┤
│刑法第41條第1 項│刑法第41條第1 項│刑法第41條第1 項│(一)適用舊法。    │
│前段易科罰金部分│前段規定：「犯最│前段規定：「犯最│(二)本件被告行為時│
│                │重本刑為5 年以下│重本刑為5年以下 │之易科罰金折算標│
│                │有期徒刑以下之刑│有期徒刑以下之刑│準，應以銀元100 │
│                │之罪，而受6 個月│之罪，而受6個月 │元至300 元折算為│
│                │以下有期徒刑或拘│以下有期徒刑或拘│1 日，經依現行法│
│                │役之宣告，因身體│役之宣告者，得以│規所定貨幣單位折│
│                │、教育、職業、家│新台幣1,000 元、│算新台幣條例第2 │
│                │庭之關係或其他正│2,000 元或3,000 │條規定換算為新台│
│                │當事由，執行顯有│元折算1 日，易科│幣後，應以新台幣│
│                │困難者，得以1 元│罰金。但確因不執│300 元至900 元折│
│                │以上3 元以下折算│行所宣告之刑，難│算為1 日，修正後│
│                │1日 ，易科罰金。│收矯正之效，或難│則以新台幣1,000 │
│                │」罰金罰鍰提高標│以維持法秩序者，│元、2,000 元3,0 │
│                │準條例第2 條（已│不在此限。」    │00元折算1 日，修│
│                │刪除）規定：「依│                │正後刑法第41條第│
│                │刑法第41條易科罰│                │1 項前段規定，並│
│                │金或第42條第2 項│                │非較有利於被告，│
│                │易服勞役者，均就│                │依刑法第2 條第1 │
│                │其原定數額提高為│                │項前段規定，適用│
│                │100 倍折算1日 ；│                │行為時法律即修正│
│                │法律所定罰金數額│                │前刑法第41條第1 │
│                │未依本條例提高倍│                │項前段及罰金罰鍰│
│                │數，或其處罰法條│                │提高標準條例第2 │
│                │無罰金刑之規定者│                │條規定，定其易科│
│                │，亦同。」      │                │罰金之折算標準。│
│                │                │                │                │
└────────┴────────┴────────┴────────┘


司法院資訊處製作；財團法人民間司法改革基金會備份。
